【裁判字號】    95,訴,1010
【裁判日期】    951005
【裁判案由】    違反槍砲彈藥刀械管制條例
【裁判全文】
臺灣臺北地方法院刑事判決      九十五年度訴字第一○一○號
公  訴  人  臺灣臺北地方法院檢察署檢察官
被      告  甲○○
指定辯護人  本院公設辯護人丁○○
上列被告因違反槍砲彈藥刀械管制條例案件，經檢察官提起公訴
（九十五年度偵緝字第六四七號），本院判決如下：
    主  文
甲○○未經許可，販賣可發射子彈具有殺傷力之改造手槍，處有
期徒刑伍年陸月，併科罰金新臺幣壹拾萬元，罰金如易服勞役，
以新臺幣壹仟元折算壹日。扣案之改造ＰＰＫ手槍壹支（內含彈
匣壹只、槍枝管制編號0000000000號）及改造子彈參
顆均沒收。
    事  實
一、甲○○明知未經許可，不得販賣可發射子彈具有殺傷力之改
    造手槍及具殺傷力之子彈，竟基於販賣可發射子彈具有殺傷
    力之改造手槍及具殺傷力子彈之犯意，於民國九十四年一月
    二十四日下午五時許，在臺北市○○路○段道路旁，以新臺
    幣（下同）三萬元（起訴書誤載為二萬五千元，併予更正）
    之代價，將其所持有具有殺傷力之ＰＰＫ改造手槍一支（含
    彈匣一個，槍枝編號0000000000）、及具殺傷力
    之改造子彈四顆、土造子彈一顆，同時出售而交付予丙○○
    （其持有槍彈犯行業經臺灣高等法院九十四年度上訴字第一
    九一○號刑事判決判處有期徒刑一年四月確定），丙○○並
    先交付二萬五千元現金予甲○○收受。嗣於九十四年一月二
    十七日上午三時十分許，丙○○在基隆市○○路一五一號碇
    內加油站前為警循線查獲，並當場扣得上開槍彈，始查知上
    情。
二、案經臺灣基隆地方法院檢察署檢察官主動檢舉呈請臺灣高等
    法院檢察署檢察長令轉臺灣臺北地方法院檢察署檢察官偵查
    起訴。
    理  由
甲、程序部分
一、檢察官職司追訴犯罪，就審判程序之訴訟構造言，檢察官係
    屬與被告相對立之當事人一方，偵查中對被告以外之人所為
    之偵查筆錄，或被告以外之人向檢察官所提之書面陳述，性
    質上均屬傳聞證據。自理論上言，如未予被告反對詰問、適
    當辯解之機會，一律准其為證據，似有違當事人進行主義之
    精神，對被告之防禦權亦有所妨礙；然而現階段刑事訴訟法
    規定檢察官代表國家偵查犯罪、實施公訴，必須對於被告之
    犯罪事實負舉證之責，依法其有訊問被告、證人及鑑定人之
    權，證人、鑑定人且須具結，而實務運作時，偵查中檢察官
    向被告以外之人所取得之陳述，原則上均能遵守法律規定，
    不致違法取供，其可信性極高，為兼顧理論與實務，乃於修
    正刑事訴訟法時，增列第一百五十九條之一第二項，明定被
    告以外之人（含被害人、證人等）於偵查中向檢察官所為陳
    述，除顯有不可信之情況者外，得為證據（最高法院九十三
    年度台上字第二三九七號判決參照）。查本案證人丙○○、
    乙○○、方邦彥、張鴻鼎、史春麗、戊○○、詹素蓮偵查中
    之證述內容，並無顯不可信之特別情形，且該等證人復均係
    具結後始行作證，有該等證人之結文在卷可稽（見他字第三
    ０三０號卷第九、二十頁、偵緝卷第四六、一００至一０二
    、一一四、一一五、一二五頁），足資擔保應無編織誣陷被
    告之疑，從而揆諸前開法文及最高法院判決意旨，上開供述
    自有證據能力。
二、被告以外之人於審判外之言詞或書面陳述，除法律有規定者
    外，不得作為證據；而被告以外之人於檢察事務官、司法警
    察官或司法警察調查中所為之陳述，與審判中不符時，其先
    前之陳述具有較可信之特別情況，且為證明犯罪事實存否所
    必要者，得為證據，刑事訴訟法第一百五十九條第一項、第
    一百五十九條之二分別定有明文。查證人丙○○、史春麗及
    秘密證人A1之警詢筆錄，均屬傳聞證據，復據公設辯護人於
    言詞辯論終結前對其證據能力聲明異議，是上開傳聞證據自
    無證據能力。
乙、實體部分
一、訊據被告甲○○雖坦承於九十四年一月二十六日晚上撥打電
    話邀約丙○○在碇內加油站見面，及丙○○於九十四年一月
    二十七日凌晨因持有本件遭查獲槍彈，而在碇內加油站前遭
    警逮捕之事實，惟矢口否認有何販賣槍彈犯行，並辯稱：伊
    並未販賣上開扣案槍彈予丙○○，九十四年一月二十六日當
    天晚上至隔日凌晨，是伊向大安分局的員警檢舉丙○○持有
    槍彈，並陪同員警到基隆市○○路一五一號碇內加油站前查
    獲丙○○及所持有之上開槍彈，丙○○是知悉遭伊檢舉才挾
    怨報復，指控係向伊購得槍彈，如確係伊販賣槍彈予丙○○
    ，又豈會向警方檢舉反致遭受刑事追訴云云。惟查：
（一）九十四年一月二十七日上午三時十分許，丙○○在基隆市
      ○○路一百五十一號碇內加油站前遭警查獲之改造ＰＰＫ
      手槍一支（內含彈匣一只）及子彈五顆，該改造手槍係「
      仿ＦＮ廠一九一○型半自動手槍製造之金屬玩具手槍，換
      裝土造金屬槍管改造而成之改造手槍，機械性能良好，可
      擊發適用之子彈，認具殺傷力」；另扣案之子彈五顆，「
      四顆係由玩具金屬彈殼加裝直徑八點零mm金屬彈而成之改
      造子彈，經採樣一顆試射，可擊發，具殺傷力；一顆係直
      徑約八點零mm金屬彈頭之土造子彈，經試射，可擊發，具
      殺傷力」之事實，有內政部警政署刑事警察局九十四年三
      月九日刑鑑字第０九四００二００二五號槍彈鑑定書在卷
      可稽（見偵字第五三三號卷第五三至五五頁），並有改造
      ＰＰＫ手槍一支（內含彈匣一個，槍枝管制編號0000
      000000）及改造子彈三顆扣案可資佐證（另改造及
      土造子彈各一顆，業經鑑驗試射而告滅失）。
（二）證人丙○○業就持有上開槍彈之經過證稱：伊與被告國中
      的時候認識，伊的朋友「阿慶」聊天的時候講到被告有槍
      彈，伊於九十四年一月二十四日中午打電話給被告，被告
      說他那邊剛好有一把，於九十四年一月二十四日下午伊過
      去，本來要向被告借，但被告說不願意借，要求伊用買的
      ，伊與被告約定三萬元購入被查獲的槍彈，但是伊只有二
      萬五千元，所以只付二萬五千元，其餘五千元以後再付，
      之後伊就被查獲，所以欠的五千元還沒有付，九十四年一
      月二十四日下午五時許，在臺北市○○路○段附近，在被
      告住處樓下隔壁巷子，伊交付現金二萬五千元給被告，是
      一手交錢一手交槍彈，伊是開車過去中華路二段，當時伊
      沒有下車，伊停在旁邊，被告上來坐在駕駛座後面，把槍
      彈拿給伊，伊把錢交給被告，但是拿回家後，因為家中有
      小孩，伊就在九十四年一月二十六日中午左右打電話給被
      告說伊槍不要了，要還給他，被告說不可以，可是到了晚
      上的時候，被告又打電話給伊說，他有朋友要槍，伊就說
      好，後來被告又打電話給伊，說要過來拿，那時大概是晚
      上十二點左右，後來被告來電話說人到了，伊就與被告約
      在碇內加油站見面，伊到的時候，被告打電話給伊說，已
      經到了，伊就下車，伊一下車大安分局的警員就來抓伊，
      警員一來就把伊壓在地上，並問手槍呢，伊就說在駕駛座
      旁邊等語綦詳（見本院卷第三七至四十頁、他字第三０三
      ０號卷第七頁、偵緝卷第四十頁），而證人丙○○上開證
      述購得槍彈之過程，核與證人即丙○○之配偶史春麗具結
      證稱：九十四年一月二十四日伊與先生（即丙○○）要去
      吃東西，但出門前叫伊帶二萬五千現金在車上，伊並沒有
      問要做什麼，丙○○也沒有告訴伊說要去做什麼，伊當時
      正在車上睡覺，他朋友騎摩托車停在駕駛座旁，跟丙○○
      說話，但是他們說臺語，伊聽不懂，伊有看到該名男子有
      拿一包東西給丙○○，我也沒有問丙○○那是什麼，後來
      是伊自己去看，才發覺是一把槍，丙○○告訴伊說，是剛
      才那位朋友賣給他的，後來伊叫伊先生打電話給他那位朋
      友，把槍退回去，被查獲的那天，丙○○是帶槍要去還朋
      友等語相符（見偵緝卷第九五、九六頁），從而參酌其等
      證述與被告電話相約在碇內加油站見面，與嗣後丙○○攜
      帶扣案槍彈在該處遭警查獲之情形，復佐以被告自承以電
      話邀約丙○○在碇內加油站會面等情以觀，已足認丙○○
      證述扣案槍彈係於九十四年一月二十四日向被告購買，嗣
      因心覺不妥，乃與被告以電話相約在碇內加油站前返還槍
      彈等語，確與事實相符。
（三）至被告雖辯稱係其向大安分局員警檢舉丙○○持有槍彈犯
      行，並於九十四年一月二十六晚間至二十七日凌晨陪同員
      警至碇內加油站現場而查獲丙○○云云，然本件查獲丙○
      ○持有扣案槍彈之經過，業據證人即當時查獲證人丙○○
      之值勤員警方邦彥、張鴻鼎、乙○○、戊○○四人明確證
      稱：九十四年一月二十六日晚間係經派出所值班人員接獲
      不具名民眾電話檢舉，表示基隆碇內加油站前有毒品交易
      ，當晚係由其四人經派出所主管同意後，一同前往基隆查
      訪，並因而查獲丙○○，被告並非線民，且逮捕丙○○時
      被告並未在場等語詳實（見他字第三０三０號卷第十八頁
      、偵緝卷第九三至九六頁、偵緝卷第一一０至一一二頁；
      本院卷第四十頁反面至第四十五頁），且證人即被告同居
      人詹素蓮亦就被告九十四年一月二十七日之行蹤證稱：當
      天（即九十四年一月二十七日）凌晨一點多被告回家後，
      警察就開車走了，被告回家後就沒有再出去了等語無訛（
      見偵緝卷第一二三頁），是被告既於九十四年一月二十七
      日上午一時許即已返回臺北市○○路住處而未再外出，自
      不可能陪同警方於九十四年一月二十七日上午三時十分許
      ，前去基隆碇內加油站查獲丙○○，且本件查獲警員究係
      經由何管道知悉丙○○持有槍彈犯行，亦不解免被告販賣
      槍彈刑責，是被告徒以本件伊係提供線報並陪同到場查獲
      等語置辯，委無足採。
（四）綜上所論，被告所辯均屬臨訟卸責之詞，本件事證明確，
      被告販賣槍彈犯行堪予認定，應依法論科。
二、被告行為後，刑法業於九十四年二月二日修正公布，九十五
    年七月一日起施行，其中第五十六條關於連續犯之規定已刪
    除，並修正第二條、第二十八條、第三十三條、第三十八條
    、第四十一條、第四十二條、第五十五條及第七十四條等規
    定。按行為後法律有變更者，適用行為時之法律，但行為後
    之法律有利於行為人者，適用最有利於行為人之法律，修正
    後刑法第二條第一項定有明文。此條規定係規範行為後法律
    變更所生新舊法律比較適用之準據法，本身尚無新舊法比較
    之問題，於新法施行後，應一律適用新法第二條第一項之規
    定，為「從舊從輕」之比較，先予敘明。再按本次法律變更
    ，比較時應就罪刑有關之共犯、未遂犯、想像競合犯、牽連
    犯、連續犯、結合犯，以及累犯加重、自首減輕暨其他法定
    加減原因（如身分加減）與加減例等一切情形，綜其全部罪
    刑之結果而為比較（最高法院九十五年五月二十三日九十五
    年度第八次刑庭會議決議參照）。經查：
（一）被告行為後，槍砲彈藥刀械管制條例於九十四年一月二十
      六日經總統華總一義字第○九四○○○一○一○一號令修
      正公布，於同年月二十八日生效。該法修正後，原槍砲彈
      藥刀械管制條例第十一條有關販賣其他可發射金屬或子彈
      具有殺傷力之各式槍砲罪之規定業經刪除，而另於修正後
      槍砲彈藥刀械管制條例第八條第一項，規定：「未經許可
      ，製造、販賣或運輸鋼筆槍、瓦斯槍、麻醉槍、獵槍、空
      氣槍或第四條第一項第一款所定其他可發射金屬或子彈具
      有殺傷力之各式槍砲者，處無期徒刑或五年以上有期徒刑
      ，併科新臺幣一千萬元以下罰金。」。較之修正前之槍砲
      彈藥刀械管制條例第十一條第一項規定：「未經許可，製
      造、販賣或運輸第四條第一項第一款所稱其他可發射金屬
      或子彈具有殺傷力之各式槍砲者，處五年以上有期徒刑，
      併科新臺幣一千萬元以下罰金。」之規定，新舊法整體比
      較結果，以舊法第十一條第一項規定有利於被告。依刑法
      第二條第一項之規定，應適用修正前之槍砲彈藥刀械管制
      條例之相關規定，合先敘明。
（二）刑法第三十三條第五款，於九十四年一月七日修正、九十
      五年七月一日施行前之規定為：「主刑之種類如左：五、
      罰金：一元以上」，現行刑法之規定則為：「主刑之種類
      如下：五、罰金：新台幣一千元以上，以百元計算之」，
      而本件被告違反槍砲彈藥刀械管制條例之罪，均應併科罰
      金，依修正前或修正後之刑法，該罪罰金刑之最高額並無
      不同，惟依修正前之刑法，最低額為銀元一元，若換算為
      新臺幣，為新臺幣三元，較修正後刑法罰金刑最低為新臺
      幣一千元為低，因此，比較上述修正前、後之刑罰法律，
      修正後之刑法並未有利於被告。
（三）關於易服勞役之折算標準，修正前刑法第四十二條第二項
      前段規定：「易服勞役以一元以上三元以下折算一日。但
      勞役期間不得逾六個月」，而被告行為時之易服勞役折算
      標準，依九十五年五月十七日修正公布前罰金罰鍰提高標
      準條例第二條前段規定，就其原定數額提高為一百倍折算
      一日，則本件被告行為時之易服勞役折算標準，應以銀元
      一百元、二百元、三百元即新臺幣三百元、六百元、九百
      元折算一日。惟修正後之刑法第四十二條第三項前段規定
      ：「易服勞役以新台幣一千元、二千元或三千元折算一日
      。但勞役期間不得逾六個月」。茲比較新舊法之結果，新
      法較有利於被告。
（四）刑法第十一條關於本法總則對於其他刑罰法規之適用規定
      ，由原條文：「本法總則於其他法令有刑罰之規定者，亦
      適用之。但其他法令有特別規定者，不在此限」，增訂「
      本法於其他法律有保安處分之規定者，亦適用之」，是關
      於本條之增訂，無關犯罪行為可罰性要件之變更，應適用
      裁判時之新法，對被告並無不利。
（五）綜合上述各條文修正前、後之比較，本院認為非僅向來刑
      事實務鮮少諭知最低刑度之罰金刑，且罰金刑之最低刑度
      由一銀元即新臺幣三元提高為新臺幣一千元，則就此部分
      適用新法之結果，對被告所生最大不利程度不過新臺幣九
      百九十七元，相較於易服勞役折算標準之修正，如以新法
      所定法定最高額度即新臺幣三千元折算一日，則被告可獲
      大幅減少易服勞役日數之利益，是以，揆諸前揭最高法院
      決議及刑法第二條第一項規定之「從舊、從輕」原則，本
      案自應適用修正前槍砲彈藥刀械管制條例相關規定及修正
      後刑法規定予以論處，至刑法沒收部分，則附屬於主刑而
      適用修正後刑法之規定，均先敘明。
三、核被告所為，係犯修正前槍砲彈藥刀械管制條例第十一條第
    一項之未經許可販賣可發射子彈具有殺傷力改造手槍罪及同
    條例第十二條第一項之未經許可販賣子彈罪。其未經許可持
    有槍彈之低度行為，為販賣之高度行為所吸收，不另論罪。
    被告同時販賣具有殺傷力之改造手槍及子彈之行為，係一行
    為同時觸犯數罪名之想像競合犯，應從一重之販賣可發射子
    彈具有殺傷力之改造手槍罪論處。爰審酌被告販賣具有殺傷
    力之改造手槍及子彈之數量、對於社會秩序所生危害、平日
    素行及犯罪後未知坦承犯行之態度等一切情狀，量處如主文
    所示之刑，罰金刑部分並諭知易服勞役之折算標準，以示懲
    儆。末查，扣案之改造ＰＰＫ手槍一支（內含彈匣一只、槍
    枝管制編號0000000000）及具殺傷力之改造子彈
    三顆，均屬違禁物，均應依刑法第三十八條第一項第一款之
    規定，併予宣告沒收。至其餘查獲扣案之改造子彈、土造子
    彈各一顆，業經鑑驗試射而告滅失，自毋庸宣告沒收，併此
    敘明。
據上論斷，應依刑事訴訟法第二百九十九條第一項前段，修正前
槍砲彈藥刀械管制條例第十一條第一項、槍砲彈藥刀械管制條例
第十二條第一項，刑法第十一條前段、第二條第一項、第五十五
條、第四十二條第三項前段、第三十八條第一項第一款，判決如
主文。
本案經檢察官戴文亮到庭執行職務。
中   華   民   國     九十五    年    十  月    五    日
                  刑事十四庭審判長法  官  宋松璟
                                  法  官  李家慧
                                  法  官  劉煌基
以上正本證明與原本無異。
如不服本判決，應於判決送達後十日內向本院提出上訴狀 (應抄
附繕本)。
                                  書記官  陳豪達
中   華   民   國     九十五    年    十  月    五    日
附錄本案論罪科刑法條全文
修正前之槍砲彈藥刀械管制條例第十一條第一項：「未經許可，
製造、販賣或運輸第四條第一項第一款所稱其他可發射金屬或子
彈具有殺傷力之各式槍砲者，處五年以上有期徒刑，併科新臺幣
一千萬元以下罰金。」
槍砲彈藥刀械管制條例第十二條第一項：「未經許可，製造、販
賣或運輸子彈者，處一年以上七年以下有期徒刑，併科新台幣五
百萬元以下罰金。」


司法院資訊處製作；財團法人民間司法改革基金會備份。
